臺灣板橋地方法院交通事件裁定　　　　94年度交聲字第1461號
原處分機關　交通部公路總局臺北區監理所板橋監理站
異　議　人
即受處分人　甲○○
上列受處分人因違反道路交通管理處罰條例事件，對於交通部公
路總局臺北區監理所板橋監理站中華民國94年8 月15日所為之處
分（原處分案號：板監裁字第裁41-C00000000號），聲明異議，
本院裁定如下：
    主  文
原處分撤銷。
甲○○不罰。
    理  由
一、按法院受理交通事件，準用刑事訴訟法之規定，道路交通管
    理處罰條例第89條前段定有明文，是最高法院76年臺上字第
    4986號判例：認定犯罪事實所憑之證據，雖不以直接證據為
    限，間接證據亦包括在內；然而無論直接或間接證據，其為
    訴訟上之證明，須於通常一般之人均不致有所懷疑，而得確
    信其為真實之程度者，始得據為有罪之認定，倘其證明尚未
    達到此一程度，而有合理之懷疑存在以致事實審法院無從取
    得有罪之確信時，即應由法院為諭知被告無罪之判決，亦即
    刑事訴訟法上法院認定事實之最重要原則「認定被告有罪，
    就該有罪事實不能有任何之合理懷疑存在」，於法院審理行
    為人違反道路交通管理處罰條例案件時，自當有其適用。易
    言之，法院於審理行為人違反道路交通管理處罰條例案件，
    當踐行完畢調查證據之程序後，為事實之認定時，如就原處
    分機關所認定之行為人違規之事實仍有合理之訴訟上懷疑，
    而無法百分之百確信行為人確有該當於道路交通管理處罰條
    例各該處罰條文之構成要件事實時，即應依訴訟上之待證事
    實「倘有懷疑，則從被告之利益作解釋」之證據法則，作對
    受處分人有利之認定。
二、本件原處分機關認異議人即受處分人甲○○於民國94年4 月
    11日上午7 時52分許，騎乘車牌號碼QEW-561 號輕型機車，
    在臺北縣永和市○○街○○街28巷交岔路口處肇事，致人受
    傷後逃逸，經臺北縣政府警察局永和分局交通分隊警員張天
    福以違反道路交通管理處罰條例第62條第1 項規定製單舉發
    ，嗣受處分人於舉發通知單上所載之應到案日期前向原處分
    機關提出申訴，經原處分機關函請舉發單位調查結果，仍認
    受處分人有上述騎乘機車違規之行為，原處分機關乃於94年
    8 月15日依道路交通管理處罰條例第62條第1 項之規定，裁
    處受處分人吊銷駕駛執照，終身禁考。
三、受處分人甲○○固坦承於上揭時、地騎乘車牌號碼QEW-561
    號輕型機車有與他人發生車禍之事實，惟堅詞否認有肇事致
    人受傷而逃逸之違規行為，辯稱：當天伊騎乘機車行經臺北
    縣永和市○○街28巷口時，因王藝珊騎乘機車逆向行駛致兩
    車發生擦撞，當場雙方人車均未倒地，也未見王藝珊受傷或
    必需救援，只聽其口中唸唸有詞，無理漫罵，故自認倒楣騎
    車離開，並非棄之不顧而逃逸，而且事後亦不再追究肇事責
    任，依調解委員之建議，與提出告訴之王藝珊達成和解，原
    處分機關不察，竟給予吊銷駕駛執照，終身禁考之處分，為
    此提出聲明異議等語。經查，受處分人與王藝珊二人發生車
    禍時，雙方均有停車，且各自所騎乘之機車均未倒地，二人
    尚有對話，王藝珊當場並未告知受處分人其受有傷害等情，
    業據渠等二人於臺灣板橋地方法院檢察署94年度偵字第1309
    6 號偵查案件檢察官偵訊時供述相符，況且依渠等二人於警
    詢時所述內容觀之，當時王藝珊係沿單行道逆向行駛，受處
    分人見狀已閃煞不及，兩車於發生車禍後即已停車，二人非
    但無倒地情狀，尚互相指責爭執等情，甚至受處分人亦因本
    件車禍而受有左手食指挫擦傷、左前臂挫傷皮下瘀血3 ×1
    公分、1 ×1 公分之傷害，其傷勢並不輕於王藝珊所受左小
    腿挫傷及瘀血之傷害，審諸王藝珊逆向行駛為肇事原因極為
    明顯，受處分人自己已受有傷害，又因顧及上班時間已近，
    不願在場與王藝珊續為爭執而離開，綜觀事件始末，顯與明
    知肇事致人受傷而逃逸之情有間，此有臺北縣政府警察局永
    和分局94年9 月6 日北縣警永交字第0940027716號函附之道
    路交通事故調查報告表、談話筆錄、警詢筆錄、現場照片附
    卷可稽，又經本院調閱臺灣板橋地方法院檢察署94年度偵字
    第13096 號全案卷證細究無訛，並有該案號之不起訴處分書
    、臺灣高等法院檢察署94年度上聲議字第3247號處分書附卷
    足憑，足認受處分人上開所辯，尚非虛妄，倘查無其他積極
    事證，自難逕認受處分人即有上揭違規行為。
四、綜上所述，原處分機關所認定受處分人有前述騎乘機車違規
    之情事，因本件查無其他積極證據足以證明，自應作對受處
    分人有利之認定，原處分機關未予詳查，遽對受處分人為前
    開裁罰，即難認為允當。本件受處分人之異議為有理由，自
    應由本院將原處分撤銷，並另為不罰之諭知如主文第2 項所
    示，以資適法。
據上論斷，應依道路交通案件處理辦法第20條前段，裁定如主文
。
中　　華　　民　　國　　94　　年　　12　　月　　16　　日
                  交通法庭    法  官  張江澤
以上正本證明與原本無異。
如不服本裁定，應於裁定送達後5日內，向本院提出抗告狀。
                              書記官  林怡秀
中　　華　　民　　國　　94　　年　　12　　月　　16　　日
